---
title: "Partie Omar"
author: "HIMYCH Omar"
date: "22 janvier 2023"
output:
  html_document: default
  pdf_document: default
---

```{r setup, include=FALSE}
knitr::opts_chunk$set(echo = TRUE, #  codes are shown By default
                      warning = FALSE) # Warnings are not shown 
                      #message = FALSE, # Messages are not shown 
                      #cache = TRUE,
                      #out.width = "90%")  
```


```{r}
library(igraph)
```


## 1. L'algorithm de Djikstra
### 1.1 Principe :

Dijkstra est un algorithme utilisé pour trouver le plus court chemin dans un graphe.
Concrètement, on considère un certain nombre de noeuds et les arêtes entre eux, ainsi que la « longueur » des arêtes (appelée "poids"), l'algorithme construit le chemin le plus court entre le noeud de départ spécifié et tous les autres noeuds. 

Le principe de Dijkstra (greedy algorithm) consiste à examiner itérativement le noeud présentant la plus
petite distance actuelle par rapport à la source et à mettre à jour tous les voisins
non encore visités si le chemin vers celui-ci via le noeud actuel est plus court. Les étapes de l'algorithme sont expliquées ci-dessous :

**1.** Initialiser la distance au noeud de départ à 0 et les autres  distances à     l'infini.
**2.** Labéliser tous les nouds  comme "non visité".
**3.** Tant que nous n'ayons pas visité tous les nouds :
       **a.** Trouver le noud avec la distance la plus courte de la source 
              (pour le   premier essaie, ce sera le noud source lui-même).
       **b.** Pour tous les nouds voisins que nous n'avons pas encore visités,
              vérifiez si la plus petite distance actuelle vers ce voisin est plus
              grande que si nous devions passer par le noud actuel. 
       **c.** Si c'est le cas, la plus petite distance de ce voisin est mise à jour et
              correspond à la distance entre la source et le noud actuel plus la
              distance entre le noud actuel et ce voisin.
  
Le pseudocode ci-dessous illustre les étapes de notre algorithme :



```{r}

dijkstra <- function(graph_DataFrame, start_node){

  #assertions

  if(is.element(F,graph_DataFrame[[3]] >0)==TRUE){
    return(cat("\nWarning! - Edge's weight must be postive to apply Dijkstra"))}

  stopifnot(is.data.frame(graph_DataFrame) && ncol(graph_DataFrame) == 3)
  stopifnot(colnames(graph_DataFrame) == c("from", "to", "weight"))

  stopifnot((is.numeric(graph_DataFrame[[1]]) && is.numeric(graph_DataFrame[[2]]))||(is.character(graph_DataFrame[[1]]) && is.character(graph_DataFrame[[2]])))
  stopifnot((is.numeric(start_node)||is.character(start_node))&& length(start_node) == 1 && is.element(start_node, graph_DataFrame[[1]]))

  # to make it universal, changing graph_DataFrame nodes to numeric
  if(is.character(graph_DataFrame[[1]]) && is.character(graph_DataFrame[[2]])==TRUE){
    graph_DataFrame[ , 1] <- ifelse(is.numeric(graph_DataFrame[ ,1]), graph_DataFrame[ ,1], lapply(graph_DataFrame[1], as.numeric))
    graph_DataFrame[ , 2] <- ifelse(is.numeric(graph_DataFrame[ ,2]), graph_DataFrame[ ,2], lapply(graph_DataFrame[2], as.numeric))
    start_node <- as.numeric(start_node)
  }

  # Vector of nodes to check
  checkNode <- sort(unique(append(graph_DataFrame[ ,1],graph_DataFrame[ ,2])))

  # Vector holds predecessor of each node, o for the start_node and nodes that we ca not
  # visit from start_node

  parentNode <- rep(NA,length(checkNode))

  # Vector which holds distances to initial node
  distanceNode<-  rep(Inf, length(checkNode))
  names(distanceNode) <- checkNode


  distanceNode[start_node] <- 0
  while(length(checkNode) > 0){
    #find node with lowest distance from node to check

    nodeDistanceToCheck <- distanceNode[names(distanceNode) %in% checkNode]
    node <- nodeDistanceToCheck[which.min(nodeDistanceToCheck)]

    # extracting edges to be checked

    nodeEdges <- graph_DataFrame[which(graph_DataFrame[ ,1] == names(node)), ]

    # apply distances to distance vector

    if(nrow(nodeEdges) > 0){ # to avoid wells

    for (i in 1:nrow(nodeEdges)) {
      if(distanceNode[nodeEdges[i, 2]] > node + nodeEdges[i, 3]){
        distanceNode[nodeEdges[i, 2]] <- node + nodeEdges[i, 3]

        parentNode[as.integer(nodeEdges[i,2])] = as.numeric(names(node))

      }
     }
    }

    #removing current node from list of nodes to be checked

    checkNode <- checkNode[ -which(checkNode == names(node))]
  }

  solution <- list()
  solution$distance <- unname(distanceNode)
  solution$path  <- parentNode
  return(solution)
}

```

Finalement, le tableau que nous avons utilisé pour garder la trace de la plus courte distance actuelle entre la source et tous les autres nouds contiendra les distances (finales) les plus courtes. En plus, nous gardons la trace de précédesseur de chaque noeud pour reconstruire le chemin.

### 1.2 Exemple :

On cherche le plus court chemin de noeud source 3 à tous les autres dan sle graphe ci dessous:
```{r}
vertices <- 1:7
from_ <- c(3, 3, 2, 2, 2, 2, 6, 1, 7, 7, 5)
to_   <- c(4, 2, 4, 5, 6, 1, 1, 6, 1, 5, 4)  
# --- Input avec Data Frame
edges <- data.frame(from   = from_,
                    to     = to_,
                    weight = c(7, 1, 10, 3, 11, 3, 1, 5, 5, 4, 4)) 
# --- pour le graph
coords <- matrix(c(2, 2,
                   4, 0, 
                   6, 2, 
                   8, 0, 
                   6, -2, 
                   2, -2,
                   0, 0), byrow = TRUE, ncol = 2)
g <- graph_from_data_frame(edges, 
                           directed = TRUE)
plot(g, 
     edge.label=E(g)$weight, 
     edge.label.cex=1, 
     vertex.size = 25, 
     edge.arrow.size = 0.5, 
     layout = coords)

```

Start

* On visite 3 car c'est le minimun au début de l'algo.

  Mise à jour de la distance du noeud 3 à 2
  Mise à jour de la distance du noeud 3 à 4
  supprimer 3 des Nouds non visités: [1,2,4,5,6,7]
  Mise à jour le parent de 2 et 4
  Distances actuelles les plus petites: [Inf, 1, 0, 7, Inf, Inf,Inf]

* On visite 2 avec la distance actuelle 1 minimale au source.
  Mise à jour de la distance du noeud 2 à 1
  Mise à jour de la distance du noeud 2 à 5
  Mise à jour de la distance du noeud 2 à 6
  # la distance de 2 à 4 reste la meme pas de relaxation 
  supprimer 2 des Nouds non visités: [1,4,5,6,7]
  Mise à jour le parent de 1,5 et 6
  Distances actuelles les plus petites: [4,1,0,7,4,12,Inf]

* On visite 5 avec la distance actuelle 4 minimale au source.
  # la distance de 4 à 5 reste la meme pas de relaxation 
  supprimer 5 des Nouds non visités: [1,4,6,7]
  Distances actuelles les plus petites: [4,1,0,7,4,12,Inf]

* On visite 1 avec la distance actuelle 4 minimale au source.
  Mise à jour de la distance du noeud 1 à 6
  supprimer 1 des Nouds non visités: [4,6,7]
  Mise à jour le parent de 6
  Distances actuelles les plus petites: [4,1,0,7,4,9,Inf] 

* On visite 4 avec la distance actuelle 7 minimale au source.
  # pas de voisins
  supprimer 4 des Nouds non visités: [6,7]
  Distances actuelles les plus petites: [4,1,0,7,4,9,Inf]
  
* On visite 6 avec la distance actuelle 9 minimale au source.
  # la distance de 6 à 1 reste la meme pas de relaxation 
  supprimer 6 des Nouds non visités: [7]
  Distances actuelles les plus petites: [4,1,0,7,4,9,Inf] 
  
* On visite 7 avec la distance actuelle Inf minimale au source.
  # pas de relaxation
  supprimer 7 des Nouds non visités: [] 
  Distances actuelles les plus petites: **[4,1,0,7,4,9,Inf]**
  
End

Par conséquence les distances minimales de source à tous les noeuds **[4,1,0,7,4,9,Inf]**. Rétro-propagation permet de construire les chemins.
Nous vérifions ce résultat par notre algorithme implémenté auparavant.
 
```{r}
dijkstra(edges,3)

```

### 2.2 Complexité :
#### a. Min Heaps

Un Min Heap est un arbre binaire complet dans lequel les nœuds enfants ont une valeur plus élevée (moins de priorité) que les nœuds parents, c'est-à-dire que tout chemin de la racine aux nœuds feuilles a un ordre croissant d'éléments. L'image ci dessous illustre un exemple de ce type arbre.



Les opérations d'insertion et de suppression modifient d'abord le tas pour le rendre conforme à la propriété de forme, en ajoutant ou en retirant de l'extrémité de Heap. Ensuite, la propriété de Heap est restaurée en parcourant le Heap vers le haut ou vers le bas. Les deux opérations prennent un temps $ O(log n) $.


#### b. complexité :

Nous avons implimenté l'algorithme Dijkstra en se basant sur Min-heap. La complexité de temps d'exécustion est : $ O((V+E)log V)$ avec  $V$ est le nombre des noeuds et $E$ est le nombre des arrets dans un graphe connectés. En effet,

* Soit G=(V, E,w) un graphe pondéré et représenté comme une liste d'adjacence.
* La file d'attente prioritaire Q est représentée comme un heap binaire.

1. Il faut un temps $O(V)$ pour construire la file d'attente prioritaire initiale de $V$sommets.
2. Avec la représentation en liste d'adjacence, tous les sommets du graphe peuvent être traversés en utilisant BFS. Par conséquent, l'itération sur tous les voisins des sommets et la mise à jour de leurs valeurs de dist au cours d'une exécution de l'algorithme prennent $O(E)$ temps.
3.Le temps nécessaire à chaque itération de la boucle est de $O(V)$, car un sommet est retiré de $Q$ par boucle.
4.La structure de données du tas binaire nous permet d'extraire-min (enlever le nœud avec la dist minimale) et de mettre à jour un élément (recalculer dist[u]) en $O(logV)$ temps.

5.Par conséquent, la complexité temporelle devient $O(V) + O(Elog|V|) + O(|V|log|V|)$, qui est $O((|E|+|V|)log|V|) = O(|E|log|V|)$.

G un graphe connecté. $E=\frac{(V-1)V}{2}$  donc  E est $O(V^2)$
on pourra écrire la complexité comme $ O(V^2log(V))$.


## 2. Simulation et implimentation :

Cette partie est dédié à simuler les deux algorithmes (Bellman Ford et Dijkstra) que nous avons implémenté sous $R$ et sous $C++$. Premièrement, on va illustrer la complexité de chaque algorithme sur des graphes générés par le modèle d’ErdosRenyi qui tire les arrêtes de manière indépendante et avec la même probabilité $p = 0.6$. Ensuite, nous allons comparer le temps calcul entre $C++$ et $R$.

### 2.1  La Complexité :

D’après le calcul théorique de la partie précédente, nous avons montré que la complexité en temps d’exécution de Bellman Ford peut s’écrire comme $O(V^3)$ et Dijkstra comme $O(V^2log(V))$ avec $V$ est le nombre des noeuds dans le graphe.

Donc, la complexité est décrite dans l’échelle logarithmique par l’équation :
$$\text{Bellman Ford :  } 3log(V))$$
$$\text{Dijkstra :  } 2log(V)+log(log(V)))$$

En plus, le modèle générative de graphe est ErdosRenyi avec une probabilité $p=0.6$,autrement dit chaque arête possible entre les sommets  apparaît avec
probabilité $p$, indépendamment des autres arêtes.

$G(V,0.6)$ est le graphe dont la matice adjacence $X_{i j}= \begin{cases}1 & \text { si }\{i, j\} \text { est une arête de } G, \\ 0 & \text { sinon }\end{cases}$

avec, $\mathbb{P}\left[X_{i j}=1\right]=1-\mathbb{P}\left[X_{i j}=0\right]=p$

Donc, nous gardons toujours les mêmes chances en changeant le nombre des nœuds $V\in [10,20,30,40,50,....,300]$. Nous effectuons 30 simulations pour chaque $V$, ensuite en moyennant les résultats on trouve les figues suivants :

* Bellman Ford
```{r}
Mydata <- read_delim("Mydata2.csv", 
    delim = ";", escape_double = FALSE, trim_ws = TRUE,show_col_types = FALSE)

mydata_simulation <- data.frame(log_vertex=log(c(1:30)*10),log_time=log(rowMeans(mydata)))

lm_dijkstra=lm(log_time~ log_vertex,data=mydata_simulation)

ggplot(data=mydata_simulation, aes(x=log_vertex, y=log_time)) + geom_hline(yintercept = 0) +
  geom_vline(xintercept = 0) + geom_point(shape=17, fill="black", color="darkred", size=3)+
  stat_smooth(method = "lm",se=F) #+ theme_minimal()
```




* Dijkstra 

```{r}
Mydata <- read_delim("Mydata.csv", 
    delim = ";", escape_double = FALSE, trim_ws = TRUE,show_col_types = FALSE)

mydata_simulation <- data.frame(log_vertex=log(c(1:30)*10),log_time=log(rowMeans(mydata)))

lm_dijkstra=lm(log_time~ log_vertex,data=mydata_simulation)

ggplot(data=mydata_simulation, aes(x=log_vertex, y=log_time)) + geom_hline(yintercept = 0) +
  geom_vline(xintercept = 0) + geom_point(shape=17, fill="black", color="darkred", size=3)+
  stat_smooth(method = "lm",se=F) #+ theme_minimal()

```






